臺灣桃園地方法院刑事判決　　　　　　99年度審訴字第2000號
公　訴　人　臺灣桃園地方法院檢察署檢察官
被　　　告　吳文揚
上列被告因偽造文書等案件，經檢察官提起公訴（98年度偵字第
28726 號及99年度偵字第400 號），被告於準備程序進行中為有
罪陳述，經本院合議庭裁定由受命法官獨任進行簡式審判程序，
判決如下：
    主  文
吳文揚行使偽造私文書，足以生損害於他人，處有期徒刑肆月，
0000000000號行動電話之「台灣大哥大行動通信網路業務服務申
請書」上申請人簽章欄偽造之「李立繼」之署名共貳枚，均沒收
；又攜帶兇器竊盜，累犯，處有期徒刑柒月。應執行有期徒刑玖
月，0000000000號行動電話之「台灣大哥大行動通信網路業務服
務申請書」上申請人簽章欄偽造之「李立繼」之署名共貳枚，均
沒收。
    事實及理由
一、被告所犯之罪，為死刑、無期徒刑、最輕本刑3 年以上有期
    徒刑或高等法院管轄第一審案件以外之罪，而被告於本院準
    備程序進行中，就被訴事實為有罪之陳述，經本院告知簡式
    審判程序意旨，並聽取公訴人及被告之意見後，依刑事訴訟
    法第273 條之1 第1 項之規定，裁定依簡式審判程序審理。
二、犯罪事實：
    吳文揚前於民國96年間，因幫助恐嚇取財案件，經本院以97
    年度桃簡字第808 號判決判處有期徒刑4 月，減為有期徒刑
    2 月確定，於97年9 月22日易科罰金執行完畢。詎不知警惕
    ，分別為下列犯行：
  (一)於97年8 月4 日前之某時，在桃園縣八德市○○里○○鄰○○
    ○街15巷1 之2 號3 樓住處內，擅自拿取其繼父李立繼之國
    民身分證及全民健康保險卡各1 張後（所涉竊盜罪部分，業
    經臺灣桃園地方法院檢察署檢察官以99年度偵字第400 號為
    不起訴處分確定），未經李立繼之授權同意，即基於行使偽
    造私文書及意圖為自己不法所有之詐欺取財之犯意，於97年
    8 月4 日，前往桃園縣桃園市之台灣大哥大股份有限公司（
    下稱台灣大哥大公司）桃園中華店，冒用李立繼之名義，在
    0000000000號行動電話之「台灣大哥大行動通信網路業務服
    務申請書」上之申請人簽章欄內，接續偽造「李立繼」之署
    名2 枚，偽造成以「李立繼」名義製作之申請書1 份，表示
    係李立繼本人向台灣大哥大公司申請使用上述行動電話門號
    ，並持交予該公司門市職員而行使之，致該公司門市職員誤
    以為係李立繼本人欲申請行動電話門號及手機1 支，而陷於
    錯誤，乃核發0000000000號行動電話門號及「Sony Erisson
    ER-W880i」型號之手機1 支予吳文揚，足生損害於李立繼本
    人與台灣大哥大公司對於行動電話門號核發審核之正確性（
    此部分不構成累犯）。
  (二)另意圖為自己不法之所有，基於竊盜之犯意，於98年11月1
    日下午1 時25分許，在桃園縣八德市○○路154 號騎樓前，
    持客觀上足對人之生命、身體、安全構成威脅，具有危險性
    之兇器螺絲起子1 把（未扣案），竊取韓宗勳所有之車牌號
    碼F83-985 號重型機車之儀表板1 個，並計劃將該儀表板裝
    置在自己所騎用之車牌號碼K9Y-787 號重型機車上，惟於得
    手後，發現上開儀表板已故障，遂將該儀表板棄置在桃園縣
    八德市○○路133 巷底處。嗣於98年（起訴書誤載為99年，
    應予更正）11月3 日晚間8 時25分許，為警循線查獲，並尋
    回前開之儀表板1 個（此部分構成累犯）。
三、認定被告犯罪所憑之證據：
  (一)被告吳文揚於警詢、本院行準備程序及審理時之自白。
  (二)證人李立繼於警詢及偵查中具結之證述。
  (三)證人韓宗勳於警詢及偵查中具結之證述、證人曾美玉於警詢
    時之證述。
  (四)台灣大哥大行動通信網路業務服務申請書、台灣大哥大撤銷
    聲明通知書、李立繼出具之聲明書、台灣大哥大股份有限公
    司2011年4 月27日法大字100054759 號書函暨附件「李立繼
    」申辦門號紀錄基本資料查詢各1 份。
  (五)桃園縣政府警察局八德分局扣押筆錄暨扣押物品目錄表1 份
    、被害人韓宗勳出具之贓物認領保管單1 紙，及照片5 張、
    監視器影像翻拍照片5 張。
四、查被告於犯罪後，刑法第321 條第1 項業於100 年1 月26日
    修正公布，於100 年1 月28日生效施行。按行為後法律有變
    更者，適用行為時之法律，但行為後之法律有利於行為人者
    ，適用最有利於行為人之法律，刑法第2 條第1 項定有明文
    。修正前之刑法第321 條第1 項原規定：「犯竊盜罪而有左
    列情形之一者，處六月以上、五年以下有期徒刑：一、於夜
    間侵入住宅或有人居住之建築物、船艦或隱匿其內而犯之者
    。二、毀越門扇、牆垣或其他安全設備而犯之者。三、攜帶
    兇器而犯之者。四、結夥三人以上而犯之者。五、乘火災、
    水災或其他災害之際而犯之者。六、在車站或埠頭而犯之者
    。」；而修正後刑法第321 條第1 項則規定：「犯竊盜罪而
    有下列情形之一者，處六月以上、五年以下有期徒刑，得併
    科新臺幣十萬元以下罰金：一、侵入住宅或有人居住之建築
    物、船艦或隱匿其內而犯之者。二、毀越門扇、牆垣或其他
    安全設備而犯之者。三、攜帶兇器而犯之者。四、結夥三人
    以上而犯之者。五、乘火災、水災或其他災害之際而犯之者
    。六、在車站、埠頭、航空站或其他供水、陸、空公眾運輸
    之舟、車、航空機內而犯之者。」，比較修正前後關於刑法
    第321 條第1 項之規定，修正後之刑法第321 條第1 項於第
    1 款刪除「於夜間」之文字；於第6 款增加「航空站或其他
    供水、陸、空公眾運輸之舟、車、航空機內」之文字，擴大
    加重竊盜罪之適用範圍，使部分修正前原應適用普通竊盜罪
    論罪科刑之情形，於修正後改論以加重竊盜罪論罪科刑，並
    增加得併科罰金新臺幣10萬元之規定，解釋上應以修正前之
    規定對被告較有利，自仍依刑法第2 條第1 項前段規定，適
    用行為時之法律即修正前刑法第321 條第1 項規定論處。
五、按所謂兇器，其種類並無限制，凡客觀上足對人之生命、身
    體、安全構成威脅，具有危險性之兇器均屬之（最高法院79
    年度台上字第5253號判例可資參照）；又刑法第321 條第1
    項第3 款所謂之「攜帶兇器」，祇須於行竊時攜帶具有危險
    性之兇器為已足，該兇器不必原屬行竊者本人所有，亦不以
    自他處攜至行竊處所為必要，縱在行竊場所隨手拾取應用，
    其有使人受傷害之危險既無二致，自仍應屬上述「攜帶兇器
    」之範疇（最高法院90年度台上字第1261號判決意旨參照）
    。查未扣案之螺絲起子1 支，被告於本院審理時供稱係於上
    開韓宗勳所有之重型機車前置物箱內取得，其把手是壓克力
    材質，前面為金屬製品，質地堅硬，於客觀上足以對人之生
    命、身體、安全構成威脅，自屬兇器無訛。是核被告所為，
    就犯罪事實(一)部分係犯刑法第216 條、第210 條之行使偽造
    私文書罪、第339 條第1 項之詐欺取財罪，就犯罪事實(二)部
    分係犯修正前刑法第321 條第1 項第3 款之加重竊盜罪。被
    告就犯罪事實(一)偽造署名之行為為偽造私文書之階段行為，
    又偽造私文書之低度行為應為行使之高度行為所吸收，均不
    另論罪。又被告係以一行為而觸犯行使偽造私文書罪及詐欺
    取財罪，為想像競合犯，應依刑法第55條前段規定從一重之
    以行使偽造私文書罪處斷。至於起訴事實雖未敘及詐取行動
    電話門號及手機之犯行，惟此部分與起訴部分具有想像競合
    犯之裁判上一罪關係，且經公訴檢察官當庭擴張起訴範圍，
    本院亦已踐行告知程序，無礙被告防禦權之行使，自得併予
    審究。被告所犯上開行使偽造私文書罪與加重竊盜罪2 罪，
    犯意各別、行為互殊，應予分論併罰。又被告曾有如犯罪事
    實欄所載之科刑執行紀錄，此有卷附臺灣高等法院被告前案
    紀錄表1 份在卷可查，其於受有期徒刑之執行完畢後5 年內
    故意再犯本件犯罪事實(二)有期徒刑以上之罪，為累犯，應就
    犯罪事實(二)部分，依刑法第47條第1 項規定加重其刑。爰審
    酌被告正值年輕，不思以正當手段獲取財物，竟圖不勞而獲
    為本案之犯行，欠缺尊重他人財產權之觀念，兼衡其犯罪之
    動機、目的、手段、犯後坦承犯行之態度，以及雖與被害人
    韓宗勳達成調解惟尚未履行賠償等一切情狀，分別量處如主
    文所示之刑，並定其應執行之刑，以示懲儆。又如附表所示
    文書上偽造「李立繼」之署名共2 枚，不問屬於犯人與否，
    均應依刑法第219 條規定宣告沒收；另偽造簽名所附著之文
    書，因已行使交付予台灣大哥大公司之門市職員，已非屬被
    告所有，爰不予宣告沒收。至被告持以拆卸儀表板所用之螺
    絲起子1 把，固為被告供犯本案犯罪事實(二)所用之物，然被
    告於本院審理時供稱係於上開韓宗勳所有之重型機車前置物
    箱內取得，並非被告所有之物，且未扣案，爰不依刑法第38
    條第1 項第2 款規定宣告沒收，附此敘明。
六、應適用之法條：
    刑事訴訟法第273 條之1 第1 項、第299 條第1 項前段、第
    310 條之2 、第454 條第1 項，刑法第2 條第1 項前段、第
    216 條、第210 條、第339 條第1 項、第55條前段、第47條
    第1 項、第219 條、第51條第5 款，修正前刑法第321 條第
    1 項第3 款，刑法施行法第1 條之1 第1 項、第2 項前段。
七、如不服本判決，應於判決送達後10日內向本院提出上訴狀（
    應附繕本），其未敘述上訴理由者，應於上訴期間屆滿後20
    日內補提理由書狀於本院，上訴於臺灣高等法院。
本案經檢察官馮浩庭到庭執行職務。
中    華    民    國    100    年    7    月    29    日
                    刑事庭  法  官  許曉微
以上正本證明與原本無異。
                            書記官  洪明媚
中    華    民    國    100    年    7    月    29    日
附錄本案論罪科刑法條：
中華民國刑法第210條
偽造、變造私文書，足以生損害於公眾或他人者，處5 年以下有
期徒刑。
中華民國刑法第216條
行使第210 條至第215 條之文書者，依偽造、變造文書或登載不
實事項或使登載不實事項之規定處斷。
中華民國刑法第339 條第1 項
意圖為自己或第三人不法之所有，以詐術使人將本人或第三人之
物交付者，處5 年以下有期徒刑、拘役或科或併科1 千元以下罰
金。
修正前中華民國刑法第321條第1項第3款
犯竊盜罪而有左列情形之一者，處6 月以上、5 年以下有期徒刑
：
三、攜帶兇器而犯之者。
 附表：
┌────────────┬────────────┐
│       文書名稱         │       應沒收之物       │
├────────────┼────────────┤
│0000000000號行動電話之「│偽造之「李立繼」署名共2 │
│台灣大哥大行動通信網路業│枚                      │
│務服務申請書」1份       │                        │
└────────────┴────────────┘